【裁判字號】    99,交聲,684
【裁判日期】    990531
【裁判案由】    違反道路交通管理處罰條例聲明異議
【裁判全文】
臺灣士林地方法院交通事件裁定         99年度交聲字第684號
原處分機關  臺北市交通事件裁決所
異  議  人
即受處分人  甲○○
上列異議人因違反道路交通管理處罰條例案件，對於臺北市交通
事件裁決所民國99年5 月5 日所為之處分（北市裁罰字第裁22-C
00000000號）不服，聲明異議，本院裁定如下：
    主  文
異議駁回。
    理  由
一、按汽車駕駛人，行經有燈光號誌管制之交岔路口闖紅燈者，
    處新臺幣（下同）1,800 元以上5,400 元以下罰鍰，道路交
    通管理處罰條例第53條第1 項定有明文；又汽車駕駛人，有
    同條例第53條第1 項之情形者，除依原條款處罰鍰外，並記
    違規點數3 點，道路交通管理處罰條例第63條第1 項第3 款
    亦有明文。
二、原處分意旨略以：異議人即受處分人甲○○於民國99年2月7
    日晚間8 時許，騎乘所有車牌號碼028-BES 號重型機車，臺
    北縣板橋市○○○路與重慶路口時，經警攔停舉發「行經有
    燈光號誌管制之交岔路口闖紅燈（左轉）」之違規，爰依道
    路交通管理處罰條例第53條第1 項處罰鍰1,800 元，並依同
    條例第63條第1 項第3 款，記違規點數3 點等語。
三、異議意旨略以：當時員警告知伊係左轉未依規定，但卻開闖
    紅燈之條文，伊十分不滿員警未清楚告知伊係闖紅燈，因伊
    車與另一車道行走方向呈垂直方向，但伊行經之路都是單行
    道，又原處分機關以交通部82年4 月22日交路字第009811號
    函解釋伊違規行為，然該函已舊，道路交通管理處罰條例已
    新增紅燈右轉之條文，與闖紅燈不同，是伊之行為應屬紅燈
    右轉，是爰此聲請改罰紅燈右轉，或撤銷原處分云云。
四、經查：
  (一)證人即舉發本件違規之臺北縣政府警察局板橋分局後埔派出
    所員警乙○○到庭證稱：當時伊站在館前東路98之2 號前，
    距離異議人約20公尺，見到異議人於紅燈時從板橋市○○街
    左轉到館前東路上，當時是傍晚，視線狀況良好，館前東路
    與公園路都是單行道等語（見本院卷第18頁背面），並有現
    場圖1 紙及現場照片附卷可佐（見本院卷第25頁至第28頁）
    ，經核證人乙○○係就案發當日親身經歷之舉發經過作證，
    所證內容，就其目擊異議人違規情節及舉發經過敘述詳確，
    顯非一般憑空捏造證詞可擬。且證人與異議人原不相識，2
    人間並無怨恨仇隙，故證人要無設詞誣陷異議人違規，進而
    招致偽證重罪之可能及必要，是其證詞應屬可信，異議人確
    有上開違規行為甚明。
  (二)而異議人雖以前詞置辯，然按道路交通管理處罰條例第53條
    規定，於94年12月28日修正公布後並於95年7 月1 日施行，
    增訂第2 項規定紅燈右轉行為，處600 元以上1,800 元以下
    罰鍰，揆其立法理由「汽車紅燈右轉之違規行為，其嚴重性
    未若闖紅燈直行、左轉彎或迴轉者，爰將紅燈右轉之行為另
    規定於第2 項，並另為罰則之規定」，足見紅燈右轉與紅燈
    左轉之嚴重性並不相同，且依照一般行車習慣，即令紅燈左
    轉進入之路段為單行道，駕駛人進入者亦為該路段之快車道
    （紅燈迴轉之情形亦同），與紅燈右轉後通常進入該路段之
    慢車道，對該處道路使用者，即含異議人及其他駕駛人、行
    人之生命安全及交通秩序之危害程度，自有差異，是道路交
    通管理處罰條例第53條第2 項之立法理由既已區別紅燈右轉
    與紅燈左轉之處罰方式，是以修正後，除闖紅燈右轉者，應
    依同條第2 項規定從輕裁處外，闖紅燈直行、左轉彎或迴轉
    者，仍依同條第1 項予以裁罰，本件異議人罔顧前揭法律明
    確之規定，僅以其主觀憑認，空言主張紅燈左轉法無明文應
    不予處罰云云，實難採認。
  (三)至異議人又辯稱舉發員警未告知伊違規態樣，係不實之舉發
    云云，然本件舉發通知單違規事實欄上記載「左轉彎未依規
    定」、「紅燈左轉」，舉發違反法條欄則記載「道路交通管
    理處罰條例第53條第1 項」，而違規事實中「左轉彎未依規
    定」上有畫線刪改痕跡，其下有舉發員警印章，此乃執勤員
    警掣發違規單，因筆誤衍生誤導，業經更正等情，有舉發通
    知單、臺北縣政府警察局板橋分局99年4 月27日北縣警板交
    裁字第0990016700號書函在卷可佐（見本院卷第10頁至第11
    頁、第15頁），由該舉發通知單所載法條，即可得知異議人
    係違反道路交通管理處罰條例第53條第1 項之規定，自難認
    員警舉發過程於法有何不符或不當之處，況行政處分如有誤
    寫、誤算或其他類此之顯然錯誤者，處分機關得隨時或依申
    請更正之，行政程序法第101 條第1 項定有明文，是本件舉
    發員警雖誤載上開事項，惟異議人既確有前揭違規行為，已
    如前述，且舉發機關業已更正，於法自無不合，異議人所辯
    並無理由，不足採信。
五、綜上，本件異議人確有騎乘上開車輛，於上揭時、地闖紅燈
    之違規事實，堪足可信，異議人所辯，不足所採。從而，原
    處分機關依據道路交通管理處罰條例第53條第1 項裁處罰鍰
    1,800 元，並依同條例第63條第1 項第3 款記違規點數3 點
    等處分，其認事用法並無違誤，裁罰亦無不當，本件異議為
    無理由，應予駁回。
據上論斷，應依道路交通案件處理辦法第19條，裁定如主文。
中    華    民    國    99    年    5     月    31    日
                        交通法庭法  官  劉育琳
以上正本證明與原本無異。
如不服本裁定應於裁定送達後 5日內向本院提出抗告狀。
                                書記官  朱宮瑩
中    華    民    國    99    年    5     月    31    日

司法院資訊處製作；財團法人民間司法改革基金會備份。
